臺灣臺中地方法院民事判決
                                   111年度家繼訴字第58號
原      告  台新國際商業銀行股份有限公司

法定代理人  尚瑞強  
訴訟代理人  張智賢  
            陳怡安  
被      告  謝炳坤  
            黃炳福  
上  一  人
訴訟代理人  王美玲  
被      告  王鳳雪  
            王鳳英  
            王美秀  
            王宜蓁  
            王秀玲  

被代位人    王詩雨即王雅玲

上列當事人間代位請求分割遺產事件，本院於111年5月30日言詞
辯論終結，判決如下：
    主    文
一、被代位人王詩雨與被告應就被繼承人黃謝滿女所遺如附表一
    編號1.所示之遺產辦理繼承登記。
二、被代位人王詩雨與被告就被繼承人黃謝滿女所遺如附表一所
    示遺產，應依附表一分割方法欄所示方法分割。
三、訴訟費用由兩造按附表二所示應繼分比例負擔（原告部分依
    被代位人王詩雨之應繼分比例負擔）。
    事實及理由
甲、本件被告全體經合法通知，無正當理由，未於言詞辯論期日
    到場，核無民事訴訟法第386條各款所列情形，按照家事事
    件法第51條準用民事訴訟法第385條第1項前段規定，爰依原
    告聲請，由其一造辯論而為判決。
乙、實體方面：
壹、原告主張略以：
一、被代位人即債務人王詩雨向原告申請現金卡、信用卡使用，
    詎未依約繳款，經原告多次催收無果，原告業已依法取得執
    行名義，至民國110年9月23日止，尚積欠原告新臺幣（下同
    ）531,585元及利息。
二、被繼承人黃謝滿女於105年3月6日死亡，留有遺產如附表一
    所示，被代位人王詩雨及被告為其全體繼承人，應繼分比例
    如附表二所示。
三、惟如附表一編號1.所示之遺產未經被代位人王詩雨及被告辦
    理繼承登記，原告無法進行拍賣，實已妨害原告對被代位人
    王詩雨財產之執行，爰依民法第242條、第830條第2項、第8
    24條第1項、第2項及第1164條等規定，代位被代位人王詩雨
    提起本件訴訟，請求就如附表一編號1.所示之遺產辦理繼承
    登記並為分割。本件遺產分割方法，就如附表一所示遺產，
    請准予變價分割，所得價金由被代位人王詩雨及被告按應繼
    分比例分配等語。
貳、被告則未到庭爭執，亦未提出書狀作何聲明或陳述。
參、本院的判斷：
一、按遺產繼承人，除配偶外，依下列順序定之：一、直系血親
    卑親屬。二、父母。三、兄弟姊妹。四、祖父母；前條所定
    第一順序之繼承人，以親等近者為先；同一順序之繼承人有
    數人時，按人數平均繼承；配偶有相互繼承遺產之權，其應
    繼分，依左列各款定之：一、與第一千一百三十八條所定第
    一順序之繼承人同為繼承時，其應繼分與他繼承人平均，民
    法第1138條、第1139條、第1141條前段、第1144條第1款分
    別定有明文。次按繼承人有數人時，在分割遺產前，各繼承
    人對於遺產全部為公同共有。繼承人得隨時請求分割遺產，
    但法律另有規定或契約另有訂定者，不在此限，民法第1151
    條、第1164條亦定有明文。
二、本件原告主張被繼承人黃謝滿女於105年3月6日死亡，遺有
    如附表一所示之遺產，其繼承人即被代位人王詩雨與被告，
    應繼分如附表二所示，又被代位人王詩雨與被告迄未就被繼
    承人黃謝滿女如附表一編號1.所示之遺產辦理繼承登記，及
    如附表一所繼承之遺產，並無不能分割之情形，亦無不分割
    之約定，但迄未協議分割等事實，業據提出土地登記第一類
    、第二類謄本、戶籍謄本、繼承系統表為件證，並有財政部
    中區國稅局民權稽徵所110年11月9日中區國稅民權營字第11
    02615700號函暨所附被繼承人黃謝滿女遺產稅核定通知書、
    中華郵政股份有限公司臺中郵局110年12月9日中管字第1109
    510941號函暨所附各類儲金帳戶查詢表在卷可稽，核無不合
    ，且被告則未到庭爭執，亦未提出書狀作何聲明或陳述，依
    民事訴訟法第280條第3項規定，應視同自認。據上，原告此
    部分主張，自堪信為真實。
三、復按債務人怠於行使其權利時，債權人因保全債權，得以自
    己之名義，行使其權利，民法第242條前段有明定。在本件
    中，原告主張被代位人王詩雨尚積欠原告債務及利息，業經
    聲請獲核支付命令並經確定在案等情，業據其提出臺灣宜蘭
    地方法院106年10月5日106司執庚字第17126號債權憑證、臺
    灣雲林地方法院110年度司促字第1235號支付命令暨確定證
    明書為證。而被代位人王詩雨因繼承而取得公同共有如附表
    一所示之遺產，並無不能分割之情形，亦無不分割之約定，
    惟因被代位人王詩雨怠於行使遺產分割請求權，致原告無法
    就被代位人王詩雨分得部分執行，揆諸前揭說明，原告為保
    全其對被代位人王詩雨之債權能獲得清償，自有依民法第24
    2條之規定，代位行使被代位人王詩雨之遺產分割請求權，
    提起本件訴訟之必要。故而，原告代位被代位人王詩雨行使
    對被繼承人黃謝滿女遺如附表一所示遺產之分割請求權，於
    法有據，為有理由。
四、第按分割共有物（公同共有之遺產）既對物之權利有所變動
    ，即屬處分行為之一種，凡因繼承於登記前已取得不動產物
    權者，其取得雖受法律之保護，不以其未經繼承登記而否認
    其權利，但繼承人如欲分割其因繼承而取得公同共有之遺產
    ，因屬於處分行為，依民法第759條規定，自非先經繼承登
    記，不得為之。惟共有之不動產之共有人中一人死亡，他共
    有人請求分割共有物時，為求訴訟之經濟起見，可許原告就
    請求繼承登記及分割共有物之訴合併提起，即以一訴請求該
    死亡之共有人之繼承人辦理繼承登記並請求該繼承人於辦理
    繼承登記後，與原告及其餘共有人分割共有之不動產。最高
    法院68年度第13次民事庭庭推總會議決議（二）決議、70年
    度第2次民事庭會議決定（二）決議、69年台上字第1012號
    判例可資參照。本件被代位人王詩雨與被告就被繼承人黃謝
    滿女所遺如附表一編號1.所示之不動產，迄未辦理繼承登記
    ，有土地登記第一類、第二類謄本可稽，揆諸前揭說明，原
    告請求被代位人王詩雨與被告就被繼承人黃謝滿女所遺如附
    表一編號1.所示不動產之公同共有部分，應辦理繼承登記，
    為有理由，應予准許。爰判決如主文第一項所示。
五、關於本件遺產分割方法，按裁判分割之方法原則上以原物分
    配於各共有人，以原物分配如有事實或法律上之困難，以致
    不能依應有部分為分配者，得將原物分配於部分共有人，其
    餘共有人則受原物分配者之金錢補償；或將原物之一部分分
    配予各共有人，其餘部分則變賣後將其價金依共有部分之價
    值比例妥為分配；或變賣共有物，以價金分配於各共有人。
    法院為上述分割之裁判時，自應斟酌共有人之利害關係、共
    有物之性質、價格及利用效益等，以謀分割方法之公平適當
    ，此觀諸98年1月23日修正公布之民法第824條修正理由甚明
    。本件如附表一編號1.所示之不動產，審酌被代位人王詩雨
    與被告使用、利用情形及經濟利益，並斟酌被繼承人黃謝滿
    女於死亡迄今已逾6年，為免被代位人王詩雨與被告間之公
    同共有關係久延，致影響彼此權益，本院認將附表一編號1.
    所示遺產由公同共有改為分別共有，並不損及被代位人王詩
    雨與其他被告之利益，且被代位人王詩雨與被告就不動產部
    分若取得分別共有，對於所分得之應有部分均得以自由單獨
    處分；而如附表一編號2.所示遺產，係屬動產，其性質均可
    分，應以原物分配為適當，應按被代位人王詩雨與被告之應
    繼分平均分配。是以，被代位人王詩雨與被告應按附表一分
    割方法欄所示方法及附表二所示比例進行遺產分割為妥適，
    爰判決如主文第二項所示。
六、按各繼承人均得隨時請求分割遺產，且裁判分割遺產乃形成
    訴訟，法院決定遺產分割之方法時，應斟酌何種分割方法較
    能增進共有物之經濟效益，並兼顧全體繼承人之利益，以決
    定最適當之分割方法，不受原告聲明之拘束，亦不因由何人
    起訴而有不同。是本院酌定之分割方法雖與原告所定之分割
    方法不同，亦無庸為駁回之諭知，併此敘明。　　
七、末按任何繼承人均得隨時請求分割遺產，已如前述。本件被
    代位人王詩雨之債權人即原告與被告全體既因本件訴訟而得
    解消繼承被繼承人黃謝滿女所遺如附表一所示遺產之公同共
    有關係，皆受有利益，自均應分擔本件之訴訟費用。故本件
    訴訟費用應由原告（按被代位人王詩雨之應繼分比例）與被
    告依如附表二所示應繼分比例分擔，方屬公允，爰諭知如主
    文第二項所示。
肆、訴訟費用負擔之依據：家事事件法第51條，民事訴訟法第78
    條、第85條第1 項但書。
中　　華　　民　　國　　111 　年　　6 　　月　　13　　日
                  家事法庭      法  官  陳斐琪
以上正本係照原本作成。
如對本判決上訴，須於判決送達後20日之不變期間內，向本院提
出上訴書狀（須附繕本）。如委任律師提起上訴者，應一併繳納
上訴審裁判費。
中　　華　　民　　國　　111 　年　　6 　　月　　13　　日
                                書記官  張捷菡

附表一：被繼承人黃謝滿女之遺產明細暨遺產分割方法
編號 種類 財 產 所 在 或 名 稱　　  金額(新台幣) 分　 割　 方 　法 1. 土地 臺中市○區○○段000000地號（權利範圍：全部、面積：46平方公尺）  由被代位人王詩雨與被告按附表二所示應繼分比例分割為分別共有 2. 存款 郵政－活存 120,498元（及法定孳息） 由被代位人王詩雨與被告按附表二所示應繼分比例分配 

附表二：應繼分比例
繼承人 應繼分比例 謝炳坤 1/3 黃炳福 1/3 王鳳雪 1/18 王鳳英 1/18 王美秀 1/18 王宜蓁 1/18 王秀玲 1/18 王詩雨 1/18